【裁判字號】    89,交易,455
【裁判日期】    890713
【裁判案由】    過失致死
【裁判全文】
臺灣高雄地方法院刑事判決                        八十九年度交易字第四五五號
    公  訴  人  臺灣高雄地方法院檢察署檢察官
    被      告  甲○○
    選任辯護人  楊昌禧律師
                唐小菁律師
右列被告因過失致死案件，經檢察官提起公訴 (八十九年度偵字第三一九九號），本
院判決如左：
    主  文
甲○○因過失致人於死，處有期徒刑柒月，緩刑參年。
    事  實
一、甲○○考領有重型機車駕駛執照，其於民國（下同）八十九年一月十七日上午，
    騎乘車牌號碼ＹＸＤ—八○七號輕型機車搭載孫任鋒，沿高雄縣路竹鄉○○路（
    即省道台一線）由南往北方向行駛，同日上午七時四十分許，其行經中山路一一
    五三號前，本應注意後隨車對於前車必須注意保持適當之安全距離與安全間隔，
    不得侵犯前車之動態安全範圍，以因應前車可能發生之突兀變化，而當時天氣晴
    朗、日間自然光線，道路視距良好，無障礙或其他缺陷，且依其智識、能力，又
    無不能注意之情事，詎甲○○竟疏於為此注意，而於駕車擬超越騎乘腳踏車同向
    在前之翁寶吉時，適翁寶吉之腳踏車稍有搖晃，機車右方把手遂與翁寶吉所騎乘
    之腳踏車左側把手發生勾撞，翁寶吉因之人車倒地，頭部撞及地面，因而受有左
    後枕骨部挫傷合併血腫等傷害，經送醫急救後，仍因腦挫傷合併顱內出血，延至
    同日十時三十分許，不治死亡。甲○○肇事後犯行未被發覺前，主動向前往處理
    之員警坦承肇事並接受裁判。
二、案經高雄縣警察局湖內分局移送臺灣高雄地方法院檢察署檢察官偵查起訴。
    理  由
一、訊之被告甲○○對於上揭時、地，駕車與被害人翁寶吉發生車禍，並導致被害人
    死亡之事實，固不否認，惟辯稱：伊超車時，翁寶吉突然斜過來，伊閃避不及，
    是翁寶吉腳踏車左邊把手勾到伊機車右邊把手云云。經查：依卷附道路交通事故
    調查報告表上警繪現場圖及現場照片顯示，本件車禍發生後，被害人之腳踏車車
    頭朝東方，倒於中山路北向慢車道上，車頭並突出路面邊線，被害人之血跡則遺
    留在腳踏車之北方。參酌被告於警訊、偵查，乃至本院審理時，均一再供稱：翁
    寶吉騎腳踏車不穩，伊欲超越他所騎的腳踏車，他卻一直偏往我的路線，伊從翁
    寶吉左側騎過，翁寶吉左邊把手就撞到伊的機車把手等語；及證人孫任鋒於警訊
    證稱：伊乘坐甲○○所騎乘之機車由南往北行駛機車道，看見翁寶吉騎一輛腳踏
    車，卻偏向甲○○所駕駛機車，兩車手把互相碰觸等語，顯見本件車禍之發生，
    應係被告騎乘機車沿中山路慢車道行駛，而欲超越騎乘腳踏車同向亦沿中山路慢
    車道行駛在前之被害人時，雖見被害人騎車有搖晃狀態，卻疏未確實與其保持適
    當之安全距離與安全間隔，致被害人之車因故左偏時，被告卻無法有效閃避，致
    兩車發生勾撞至為灼然。從而，被告所辯，尚無足採。按依道路交通安全規則所
    定，輕型機車與腳踏車均屬慢車，且無專屬車道，因此為了避免各種突發狀況，
    後隨車對於前車必須注意保持適當之安全距離與安全間隔，亦即不得侵犯前車之
    動態安全範圍，以因應前車可能發生之突兀變化，此為一般之交通常識，被告既
    領有駕駛執照，自應知之甚詳。又依道路交通事故調查報告表所載，本件事故發
    生當時，天氣晴朗、日間自然光線，道路視距良好，無障礙或其他缺陷，而依被
    告之智識、能力，又無不能注意之情事，乃被告竟疏未為此注意，因而肇事，其
    駕駛行為有所過失至為明確。再者，被害人翁寶吉確因本件車禍傷重不治死亡乙
    情，亦經臺灣台南地方法院檢察署檢察官督同法醫師相驗明確，製有相驗屍體證
    明書、驗斷書及勘驗筆錄各乙份在卷可憑。被害人因本件車禍死亡，核與被告前
    述過失行間，存有相當因果關係。綜上所述，本件事證已臻明確，被告過失犯行
    洵堪認定。
二、核被告甲○○所為，係犯刑法第二百七十六條第一項之過失致死罪。被告於肇事
    後犯罪未被發覺前，主動向前往處理之員警坦承肇事並接受裁判乙節，業經證人
    （即當時處理員警）高文正於偵查中證述綦詳，堪認其所為，已符合刑法自首之
    要件，應依法減輕其刑。茲審酌被告年紀尚輕，且係一時不慎致罹刑章，犯後又
    已與被害人家屬達成民事和解（有調解書乙份在卷可稽），並斟酌被告之過失情
    節等一切情狀，量處如主文所示之刑。又被告未曾受有期徒刑以上刑之宣告，此
    有臺灣高等法院被告全國前案紀錄表在卷可參，素行堪稱良好，諒其經此偵審程
    序，當知警惕，應無再犯之虞，是本院認其上開所受宣告之刑，以暫不執行為當
    ，爰併為緩刑三年之諭知，以啟自新。
據上論斷，應依刑事訴訟法第二百九十九條第一項前段，刑法第二百七十六條第一項
、第六十二條前段、第七十四條第一款，罰金罰鍰提高標準條例第一條前段，判決如
主文。
本案經檢察官王俊力到庭執行職務。
中      華      民      國    八十九    年      七      月     十三     日
                                  臺灣高雄地方法院交通法庭
                                      法  官   徐   美   麗
右正本證明與原本無異。
如不服本判決，應於判決送達後十日內，向本院提出上訴狀。
                                      書記官   賴   易   詮
中    華    民    國      八十九      年      七      月      十四      日


司法院資訊處製作；財團法人民間司法改革基金會備份。
